臺灣新竹地方法院民事裁定  
110年度消債聲免字第4號
聲  請  人  
即債務人    黃立文  
代  理  人  張宛華律師
相  對  人  
即債權人    渣打國際商業銀行股份有限公司

法定代理人  龐維哲  


相  對  人  
即債權人    遠東國際商業銀行股份有限公司


法定代理人  周添財  



相  對  人  
即債權人    中國信託商業銀行股份有限公司


法定代理人  利明献  



上列當事人因消費者債務清理事件，聲請免責，本院裁定如下：
　　主　文
聲請人即債務人黃立文應予免責。
　　理　由
一、按法院為終止或終結清算程序之裁定確定後，除別有規定外
    ，應以裁定免除債務人之債務；法院裁定開始清算程序後，
    債務人有薪資、執行業務所得或其他固定收入，扣除自己及
    依法應受其扶養者所必要生活費用之數額後仍有餘額，而普
    通債權人之分配總額低於債務人聲請清算前二年間，可處分
    所得扣除自己及依法應受其扶養者所必要生活費用之數額者
    ，法院應為不免責之裁定。但債務人證明經普通債權人全體
    同意者，不在此限；債務人有下列各款情形之一者，法院應
    為不免責之裁定，但債務人證明經普通債權人全體同意者，
    不在此限：一、於七年內曾依破產法或本條例規定受免責。
    二、隱匿、毀損應屬清算財團之財產，或為其他不利於債權
    人之處分。三、捏造債務或承認不真實之債務。四、聲請清
    算前二年內，因消費奢侈商品或服務、賭博或其他投機行為
    ，所支出之總額逾該期間可處分所得扣除自己及依法應受其
    扶養者所必要生活費用之半數，或所負債務之總額逾聲請清
    算時無擔保及無優先權債務之半數，而生開始清算之原因。
    五、於清算聲請前一年內，已有清算之原因，而隱瞞其事實
    ，使他人與之為交易致生損害。六、明知已有清算原因之事
    實，非基於本人之義務，而以特別利於債權人中之一人或數
    人為目的，提供擔保或消滅債務。七、隱匿、毀棄、偽造或
    變造帳簿或其他會計文件之全部或一部，致其財產之狀況不
    真確。八、故意於財產及收入狀況說明書為不實之記載，或
    有其他故意違反本條例所定義務之行為，致債權人受有損害
    ，或重大延滯程序。消費者債務清理條例（下稱消債條例）
    第132條、第133條及第134條定有明文。前三條情形，法院
    於裁定前應依職權調查，或命管理人調查以書面提出報告，
    並使債權人、債務人有到場陳述意見之機會，消債條例第13
    6條亦有明文。
二、本件聲請人前經本院以109年度消債清字第14號裁定自民國
    （下同）109年5月8日下午17時起開始清算程序，嗣聲請人
    清算財團之財產分配完結，本院司法事務官製作並公告分配
    表，將聲請人名下財產之現金供清算後，無擔保無優先債權
    人分配總額為33,792元，於110年3月31日以109年度司執消
    債清字第17號民事裁定本件清算程序終結並確定在案，業經
    本院依職權調閱上開卷宗查明屬實。是本件清算程序終結後
    ，本院即應審酌聲請人有無消債條例所定不免責之情形，裁
    定是否准許聲請人免責。經本院依消債條例第136條規定，
    通知全體債權人及聲請人於110年8月16日上午10時到場及函
    詢各全體無擔保債權人就債務人免責與否陳述意見，債權人
    中國信託商業銀行股份有限公司、渣打國際商業銀行股份有
    限公司以書狀陳述意見如後，其餘債權人未表示意見：
㈠、債權人中國信託商業銀行股份有限公司表示：
　　不同意債務人免責。請查明債務人是否符合消債條例第133
    條、134所定應不免責事由。債務人有故意於財產及收入狀
    況說明書為不實記載等情事，已符合消債條例第134條第8款
    規定。債務人應具工作能力，當竭力清償債務。
㈡、債權人渣打國際商業銀行股份有限公司表示：
　  不同意債務人免責。請查明債務人是否符合消債條例第133
    條、134所定應不免責事由。
㈢、債權人遠東國際商業銀行股份有限公司表示：
　　不同意債務人免責。請查明債務人是否符合消債條例第133
    條、134所定應不免責事由。
三、經查：
㈠、按法院裁定開始清算程序後，債務人有薪資、執行業務所得
    或其他固定收入，扣除自己及依法應受其扶養者所必要生活
    費用之數額後仍有餘額，而普通債權人之分配總額低於債務
    人聲請清算前2年間，可處分所得扣除自己及依法應受其扶
    養者所必要生活費用之數額者，法院應為不免責之裁定。但
    債務人證明經普通債權人全體同意者，不在此限，此為消債
    條例第133條所明定。經查，聲請人具狀聲請清算時主張其
    為臨時工，每月薪資約2萬多元，有財產及收入狀況說明書
    及訊問筆錄在卷足憑。聲請人自陳於法院裁定開始清算後，
    最近找到在科技公司自110年7月19日開始兼職之工作，月薪
    40,000元，其餘收支狀況與清算時相同（本院卷第51-52頁
    ）。本件於109年5月8日裁定開始清算程序，聲請人109年5
    月至110年3月31日清算程序終結前，每月收入為28,000元（
    打零工20,000元＋單親租屋補助4,000元＋兒少補助2,000元＝2
    8,000元）；聲請人109年每月必要生活支出為29,731元，11
    0年每月必要生活支出為31,891元（109、110年度每月生活
    所必需〈必要生活費用〉數額一覽表）。是聲請人於法院裁定
    開始清算程序後，即110年5月8日後之收入扣除支出並無餘
    額，本件清算程序中，無擔保無優先債權人分配總額為33,7
    92元，從而，本件聲請人無消債條例第133條所定不予免責
    之事由，應堪認定。
㈡、再者，消債條例關於清算程序係以免責主義為原則，不免責
    為例外，復按關於更生或清算之程序，除本條例別有規定外
    ，準用民事訴訟法之規定，消債條例第15條定有明文，而民
    事訴訟法第277條前段規定：當事人主張有利於己之事實者
    ，就其事實有舉證之責任。故債權人如主張債務人有消債條
    例第134條各款所定行為，自應就債務人合於上開要件之事
    實，舉證以實其說。債權人等雖已表示不同意債務人免責，
    惟未具體說明或提出相當事證，證明債務人符合消債條例第
    134條不免責之規定，是其主張債務人不應免責等語，即無
    足採。此外，本院復查無債務人有何消債條例第134條各款
    所規定之不免責事由，應認債務人並無消債條例第134條所
    定不免責事由之存在。
四、綜上所述，本件債務人經法院為終結清算程序之裁定確定，
    且查無消債條例第134條各款所列之不免責事由，復不符合
    同條例第133條所定不免責之情形，依同條例第132條之規定
    ，自應裁定免除債務人之債務，爰裁定如主文。
中　　華　　民　　國　　111 　年　　1 　　月　　7 　　日
　　　　　　　　　民事第二庭　法　官　林麗玉
以上正本係照原本作成。
如不服本裁定，應於裁定送達後10日內，以書狀向本院提出抗告
，並繳納抗告費新臺幣1千元。
中　　華　　民　　國　　111 　年　　1 　　月　　7 　　日
                              書記官　郭春慧